臺灣士林地方法院民事簡易判決
111年度士簡字第1500號
原      告  廖元廷  



被      告  胡銘驛  

上列當事人間侵權行為損害賠償事件，本院於民國111年11月9日
言詞辯論終結，本院判決如下：   
    主  文
被告應給付原告新臺幣玖仟零玖拾元，及自民國一百一十一年五
月十日起至清償日止，按年息百分之五計算之利息。
原告其餘之訴駁回。
訴訟費用新臺幣伍仟伍佰壹拾元，其中新臺幣壹佰元由被告負擔
，餘由原告負擔。
本判決原告勝訴部分得假執行。
原告其餘假執行之聲請駁回。　　　
     事實及理由要領
一、按因侵權行為涉訟者，得由行為地之法院管轄，民事訴訟法
    第15條第1項定有明文；查本件原告主張之侵權行為地為臺
    北市大同區，本院自有管轄權。
二、原告起訴主張：被告於民國109年9月18日20時15分許，騎乘
    車牌號碼000-0000號重型機車（下稱A車），沿臺北市大同
    區安西街由北往南方向行駛至臺北市大同區延平北路2段272
    巷之交岔路口時，疏未注意車輛行經無號誌路口應減速慢行
    ，作隨時停車之準備，貿然直行穿越該路口，適原告騎乘車
    牌號碼000-000號輕型機車（下稱B車），沿臺北市大同區延
    平北路2段272巷（支線道）由東往西方向行駛至該處，本應
    注意機車行至設有「停」標字之無號誌交岔路口，車輛至此
    必須停車再開，且支線道車應暫停讓幹線道車先行，而依當
    時情形無不能注意之情事，竟疏未注意及此，貿然直行穿越
    該路口，雙方煞閃不及，原告所騎機車車頭撞及被告之機車
    左後車身（下稱系爭事故），雙方均人車倒地，致原告受有
    踝部挫傷、膝部、手部、腹部及大腿擦傷等傷害，原告因系
    爭事故受有醫療費用新臺幣（下同）300元、機車維修費用1
    1050元之損害，並因此受有精神上損害而請求精神慰撫金10
    0萬元，然因臺北市政府警察局交通警察大隊之交通事故初
    判結果，認原告對系爭事故亦有過失，兩造應各付50％肇事
    責任，爰依侵權行為損害賠償之法律關係提起本件訴訟，並
    聲明被告應給付原告505675元，及自起訴狀繕本送達翌日起
    至清償日止，按年息百分之五計算之利息，並願供擔保請准
    宣告假執行。
三、被告則以：其對起訴書認定之事實無意見，然原告與被告之
    過失比例，應參考鈞院110年度士簡字1667號民事案件認定
    之結果，原告之過失為肇事主因；又醫療費用部分，原告僅
    手腳擦挫傷，雖同意給付，然此部分費用可由強制責任險理
    賠；又精神慰撫金部分，依原告所受傷勢及就診情形，足見
    原告之請求金額過高；另機車維修費用部分，B車為大眾共
    用租賃機車，車損部分難以判斷是系爭事故所致，亦未提供
    行照以證出廠年份，且應依規定折舊等語資為抗辯，並聲明
    請求駁回原告之訴。
四、得心證之理由：
　㈠按因故意或過失，不法侵害他人之權利者，負損害賠償責任
    ；又汽車、機車或其他非依軌道行駛之動力車輛，在使用中
    加損害於他人者，駕駛人應賠償因此所生之損害；又不法侵
    害他人之身體或健康者，對於被害人因此喪失或減少勞動能
    力或增加生活上之需要時，應負損害賠償責任；又不法侵害
    他人之身體、健康、名譽、自由、信用、隱私、貞操，或不
    法侵害其他人格法益而情節重大者，被害人雖非財產上之損
    害，亦得請求賠償相當之金額，民法第184條第1項前段、第
    191條之2、第193條第1項及第195條第1項前段分別定有明文
    。次按，不法毀損他人之物者，被害人得請求其物因毀損所
    減少之價額；又負損害賠償責任者，除法律另有規定或契約
    另有訂定外，應回復他方損害發生前之原狀，且債權人得請
    求支付回復原狀所必要之費用，以代回復原狀，民法第196
    條及第213條第1項、第3項亦有明文。又按，物被毀損時，
    被害人除得依民法第196條請求賠償外，並不排除民法第213
    條至第215條之適用；另依民法第196條請求賠償物被毀損所
    減少之價額，得以修復費用為估定之標準，但以必要者為限
    （例如：修理材料以新品換舊品，應予折舊），最高法院77
    年度第9次民事庭會議決議參照。
　㈡原告主張被告於上開時地騎乘A車因前開過失而與原告所騎乘
    之B車發生碰撞，致原告受有上開傷勢等事實，業據其提出
    馬偕紀念醫院乙種診斷證明書為證，並有本院依職權向臺北
    市政府警察局交通警察大隊調取之道路交通事故初步分析研
    判表、現場圖、補充資料表、談話紀錄表、調查報告表、當
    事人登記聯單及現場照片等肇事資料在卷可稽，另兩造因前
    開駕駛行為涉有過失傷害犯行，業經臺灣士林地方檢察署檢
    察官以110年度偵字第4113號案件提起公訴，嗣因兩造相互
    撤回其告訴，而由本院以110年度審交易字第278號刑事判決
    不受理在案，此有上開刑事判決及臺灣高等法院被告前案紀
    錄表在卷可稽，並經本院依職權調閱前開刑事案件卷宗查明
    無訛，且為被告所不爭執，應堪信原告之主張為真實，是原
    告依侵權行為之法律關係，請求被告負損害賠償責任，於法
    應屬有據。
  ㈢茲就原告主張之各項損害賠償請求有無理由，判斷如下：
　  ⑴醫療費用部分：
　　　原告主張其因系爭事故而受有上開傷勢而至馬偕紀念醫院
      就診並支出醫療費用300元之事實，業據原告提出與其所
      述相符之馬偕紀念醫院乙種診斷證明書、醫療費用收據等
      件為證，而依前開診斷書上所載傷勢，核與醫療費用收據
      所載就診科別大致相符，且前開診斷證明書上所載就醫期
      間，核與醫療費用收據所載就診日期相同，堪認上開醫療
      費用之支出確因系爭事故所致，是原告此部分之請求，尚
      屬有據。至被告雖稱此部分費用可由強制責任險理賠云云
      ，然原告主張其並未申請強制責任險理賠，且被告亦未就
      此提出證據以實其說，則被告此部分抗辯，尚無可採。
　　⑵機車維修費用部分：
　　　原告主張B車之修復費用11050元（其中工資費用：1050元
      、零件費用：1萬元），業據其提出車輛維修報價單為證
      ，然B車車主為威摩科技股份有限公司，此有公路監理電
      子閘門車號查詢汽車車籍資料在卷可稽，顯見原告並非B
      車車主，而本院業於開庭通知載明原告應提出債權讓與證
      明書到院，然原告迄今並未提出已自B車所有權人受讓本
      件損害賠償債權之相關證明，且原告於本院言詞辯論時自
      承其尚未賠償B車車主，則原告於系爭事故中所騎乘之B車
      縱有因此受損，因原告既非B 車所有權人，亦未受讓該B
      車之損害賠償債權，自難認原告此部分權利受有損害，是
      原告以其本人名義向被告請求B 車維修費用之損害賠償，
      難認有據。　
　　⑶精神慰撫金部分：
　　　按不法侵害他人之人格權，被害人受有非財產上損害，請
      求加害人賠償相當金額之慰撫金時，法院對於慰撫金之量
      定，應斟酌實際加害情形、所造成之影響、被害人痛苦之
      程度、兩造之身分地位、經濟狀況及其他各種狀況，以核
      定相當之數額（最高法院47年台上字第1221號、51年台上
      字第223號號判決意旨參照）。又民法第195條第1項雖規
      定，不法侵害他人之身體、健康、名譽者，得請求賠償相
      當金額之非財產上之損害，惟所謂相當，除斟酌雙方身分
      資力外，尤應兼顧加害程度與其身體、健康影響是否重大
      以為斷（最高法院89年度台上字第1952號判決意旨參照）
      。本院審酌被告以上開行為侵害原告之身體、健康等權利
      ，兼衡原告為高中肄業，目前無業，名下無不動產、車輛
      ，而被告為國中畢業，目前為保全人員，名下有不動產，
      此有被告提出之民事答辯狀、原告提出之民事補正狀及本
      院調取之稅務電子閘門財產所得調件明細表在卷可稽，並
      考量兩造身份、地位及經濟能力、被告侵權行為之手段、
      方法及加害程度、原告之痛苦程度等一切情狀，認為原告
      就被告前揭侵權行為得請求精神上之損害賠償，以3萬元
      為適當。
　　綜上，原告主張因系爭事故所得請求之損害賠償金額合計為
    30300元（計算式：300＋3萬＝30300）。
　㈣又損害之發生或擴大，被害人與有過失者，法院得減輕賠償
    金額，或免除之，民法217條第1項定有明文；此項規定之目
    的在謀求加害人與被害人間之公平，倘受害人於事故之發生
    亦有過失時，由加害人負全部賠償責任，未免失諸過酷，是
    以賦與法院得不待當事人之主張，減輕其賠償金額或免除之
    職權。換言之，基於過失相抵之責任減輕或免除，非僅為抗
    辯之一種，亦可使請求權全部或一部為之消滅，故裁判上得
    以職權斟酌之（最高法院86年度台上字第1178號判決要旨可
    資參照）。查本件事故係因原告支線道車不讓幹線道車先行
    ，被告於行經無號誌路口未減速慢行，作隨時停車之準備所
    致，此經臺北市政府警察局交通警察大隊道路交通事故初步
    分析研判表就本案之肇因研判予以認定，且為原告所不爭執
    ，是原告就系爭事故之發生確屬與有過失應堪認定，則被告
    就原告上開損害賠償之請求自得適用過失相抵之規定。又本
    院衡酌系爭事故之發生經過、雙方之肇事原因、過失情節、
    程度及肇事原因力之強弱等一切情狀，認原告上開過失為系
    爭事故之主要原因，而認系爭事故應分別由被告及原告負擔
    30％、70％之過失責任，並依上開過失比例減輕被告之賠償責
    任，是被告應賠償原告之損害賠償金額計為9090元（計算式
    ：30300×0.3＝9090）。
　㈤又給付無確定期限者，債務人於債權人得請求給付時，經其
    催告而未為給付，自受催告時起，負遲延責任；其經債權人
    起訴而送達訴狀，或依督促程序送達支付命令，或為其他相
    類之行為者，與催告有同一之效力；又遲延之債務，以支付
    金錢為標的者，債權人得請求依法定利率計算之遲延利息；
    又應付利息之債務，其利率未經約定，亦無法律可據者，週
    年利率為百分之五，民法第229條第2項、第233條第1項前段
    、第203條分別定有明文。查本件請求被告給付侵權行為損
    害賠償事件，未經原告舉證證明定有期限，應認屬未定期限
    債務，依上開規定，被告應自受催告時起始負遲延責任，而
    本件起訴狀繕本，業於111年5月9日送達被告，此有送達證
    書附卷可參，是原告就上揭所得請求之金額，尚得請求自起
    訴狀繕本送達之翌日即111年5月10日起至清償日止，按年息
    百分之五計算之利息。從而。從而，原告依上開法律關係，
    求為判決如主文第1項所示，為有理由，應予准許，逾此範
    圍之請求，為無理由，應予駁回。
五、本件事證已臻明確，兩造其餘攻擊防禦方法及舉證，經核與
    判決結果不生影響，無逐一論列之必要，併予敘明。　
六、本件係就民事訴訟法第427條第2項適用簡易程序所為被告部
    分敗訴之判決，依同法第389條第1項第3款之規定，應依職
    權就原告勝訴部分宣告假執行，並依同法第79條之規定職權
    確定訴訟費用額為5510元（第一審裁判費），其中100元應
    由被告負擔，其餘由原告負擔。又原告所為宣告假執行之聲
    請，僅在促使法院為此職權之行使，本院自不受其拘束，仍
    應逕依職權宣告假執行，然本件既已依職權宣告假執行，自
    無再命原告提供擔保之必要。至原告之訴經駁回部分，其假
    執行之聲請即失所附麗，應併予駁回。
中　　華　　民　　國　　111 　年　　11 　 月　  30　　日
                  士林簡易庭  法  官  黃雅君
　　　　　　　　　
以上正本係照原本作成。
如不服本判決，應於判決送達後20日內，向本院提出上訴狀並應
記載上訴理由，如於本判決宣示後送達前提起上訴者，應於判決
送達後20日內補提上訴理由書（須附繕本）。
中　　華　　民　　國　　111 　年　　11 　 月　  30　　日
                              書記官  吳俊明